【裁判字號】    99,交聲,163
【裁判日期】    990720
【裁判案由】    違反道路交通管理處罰條例
【裁判全文】
臺灣宜蘭地方法院交通事件裁定          99年度交聲字第163號
移送機關    交通部公路總局臺北區監理所宜蘭監理站
異  議  人  甲○○
上列異議人因違反道路交通管理處罰條例案件，對於交通部公路
總局台北區監理所宜蘭監理站民國99年6月4日所為之處分（原處
分案號：宜監字第裁43─Q00000000號），聲明異議，本院裁定
如下：
    主  文
原處分撤銷。
甲○○汽車駕駛人，駕駛汽車經測試檢定酒精濃度超過規定標準
，處罰鍰新臺幣肆萬伍仟元，並應接受道路交通安全講習。
    理  由
一、移送機關裁決意旨略以：異議人甲○○於民國99年5月2日21
    時20分，騎乘車號JF5-583號重型機車，在宜蘭縣五結鄉○
    ○○路（孝威20號電桿）為警攔停後，經抽血檢驗其血液中
    酒精濃度為217mg/dl，換算呼氣酒精濃度為每公升1.03毫克
    ，而有酒後駕車之違規行為，經宜蘭縣警察局羅東分局掣發
    宜警交字第Q00000000號舉發違反道路交通管理事件通知單
    舉發，經移送機關認異議人違規事實明確，乃以異議人違反
    前述道路交通管理處罰條例第35條第1項第1款規定之行為，
    裁處異議人罰鍰新台幣（下同）45,000元，吊扣駕駛執照12
    個月，並施以道安講習。
二、異議意旨略以：異議人對警方攔查所作之檢測結果及舉發並
    不敢有所疑義，對於酒後駕車之行為亦深感懊悔，惟異議人
    未曾領有重型機車之駕駛執照，是以今異議人僅有監理所所
    發給之職業大貨車駕駛執照，現以伊為職業大貨車駕駛，該
    駕駛執照之資格為伊唯一謀生之技能，是以伊若如其裁決繳
    送職業大貨車駕駛執照，伊將頓失生計之來源，為此聲明異
    議，請求撤銷原處分。
三、經查：
（一）異議人甲○○於民國99年5月2日21時20分，騎乘車號JF5-
      583號重型機車，在宜蘭縣五結鄉○○○路（孝威20號電
      桿）為警攔停後，經抽血檢驗其血液中酒精濃度為217mg/
      dl，換算呼氣酒精濃度為每公升1.03毫克之事實，有舉發
      通知單、酒精測定紀錄表各1紙在卷可按，並為異議人所
      自承不諱，是異議人上開酒後駕車之違規行為應堪認定。
（二）又按汽車駕駛人取得高一級車類之駕駛資格者，應換發駕
      駛執照，並准其駕駛較低級車類之車輛，道路交通安全規
      則第61條定有明文。本件異議人於95年12月7日領有普通
      小型車駕駛執照、於96年7月20日領有普通大貨車駕駛執
      照、於98年3月4日領有職業大貨車駕駛執照，有宜蘭監理
      站汽車駕駛人螢幕列印資料1紙可參，因上開換發駕駛執
      照之規定，而僅領有職業大貨車駕駛執照。
（三）次按道路交通管理處罰條例第68條於94年12月14日修正公
      布，經行政院以95年2月27日行政院院臺交字第095008289
      8號令核定自95年3月1日施行，依修正後之第68條規定「
      汽車駕駛人，因違反本條例及道路交通安全規則之規定，
      受吊銷駕駛執照處分時，吊銷其持有各級車類之駕駛執照
      」。與修正前之規定比較，係刪除「吊扣」駕駛執照之規
      定。其修正之理由，乃因舊法將違規駕駛人所持有各級車
      類之駕駛執照一併吊扣或吊銷，失之過酷，影響人民工作
      及生活甚鉅，故依修正後規定，受吊扣駕駛執照處分時，
      不再吊扣其持有各級車類之駕駛執照，僅於受吊銷駕駛執
      照處分時，始吊銷其持有各級車類之駕駛執照。是以，本
      件違規時異議人係駕駛重型機車，其依法所受之處分應為
      限制駕駛重型機車之權利，而僅應吊扣重型機車駕駛執照
      ，始符修正後第68條規定之意旨。然因受處分人並未領有
      重型機車駕駛執照，於此情形，自無從處以吊扣機車駕駛
      執照處分，只需禁止受處分人在此期間內考領重型機車駕
      駛，即可達成原本預定之法律效果，而不應擴及其所領有
      之職業大貨車駕駛執照。是異議人主張不應吊扣其職業大
      貨車駕駛執照等語，於法尚屬有據。
（四）綜上所述，異議人確實有前揭酒後駕車之違規行為，從而
      ，移送機關依道路交通管理處罰條例第35條第1項第1款及
      道路交通管理事件統一裁罰基準表規定，裁處受處分人罰
      鍰45,000元，並依同條例第24條第1項第2款規定施以道安
      講習處分，核無違誤。惟依上開說明，原處分機關裁決吊
      扣異議人職業大貨車駕駛執照12個月，於法尚有未合。從
      而，異議人提起本件聲明異議，為有理由，應由本院撤銷
      原處分，自為裁罰如主文第2項所示，以期適法。
據上論斷，應依道路交通案件處理辦法第20條裁定如主文。
中    華    民    國    99    年    7     月    20    日
                  交通法庭  法  官  謝佩玲
以上正本證明與原本無異。
如不服本裁定，應於裁定送達後5日內向本院提出抗告狀。（應
附繕本）
                            書記官  李玉雲
中    華    民    國    99    年    7     月    20    日

司法院資訊處製作；財團法人民間司法改革基金會備份。
